臺灣高等法院臺南分院刑事判決　　　　　　　　　　　　　　　　　　　巨股
　　公　訴　人　雲林地方法院檢察署檢察官
　　被　　　告　乙○○
右上訴人因被告毀損案件，不服臺灣雲林地方法院九十二年度易字第二五三號中華民
國九十二年九月十九日第一審判決（起訴案號：臺灣雲林地方法院檢察署九十二年度
偵緝字第一號），提起上訴，本院判決如左：
    主  文
原判決撤銷。
乙○○毀棄他人之花生植株，足以生損害於他人，處罰金貳仟元，如易服勞役，以
佰元折算壹日。
    事  實
乙○○為甲○○、蔡添進之長兄，乙○○明知坐落雲林縣北港鎮○街段地號第六六二
之三五二號、第六六二之三五三號、第六六二之二六號農地，雖登記其所有名義，然
其弟甲○○、蔡添進皆有權在上開三筆土地各耕作四分之一面積，蔡添進並同意甲○
○在其權利範圍內耕作，且由甲○○在如卷附地籍圖謄本咖啡色蠟筆描繪範圍部分土
地上使用種植花生植株，惟因在上開土地上種植「田青」可向鎮公所領取補償金，乙
○○為能領取補償金，竟於民國九十一年八月三十日前某時，利用不知情之成年男子
李文求，將其弟甲○○上開所種植之花生植株予以剷除毀棄，足以生損害於其弟甲○
○。
    理  由
一、訊據被告乙○○對於右開時地利用不知情之成年男子李文求，將上開甲○○種植
    之花生植株予以剷除之事實並不爭執，惟辯稱：土地是登記伊名義，是個人購買
    的，並非祖產，協議書上伊有蓋章，但伊不承認其內容，甲○○無權在上耕作，
    甲○○是無權占用等語。
二、經查：
（一）系爭坐落雲林縣北港鎮○街段地號第六六二之三五二號、第六六二之三五三號
      、第六六二之二六號田地，與另第六六二之三五四號田地，其土地登記所有權
      人為被告乙○○，且該四筆田地，原地號為雲林縣北港鎮○街段六六二之二六
      號，於七十年三月間因分割而增加為上開四筆，有該四筆農地之土地登記簿謄
      本各一紙在卷可證（見偵卷第三十四頁至第三十五頁），而且證人蔡添進（被
      告之四弟）及證人丙○○（被告之母）於原審中證述屬實（見原卷第五十三頁
      及第五十六頁），是被告辯稱土地登記其名義，尚非子虛。
（二）依告訴人甲○○所提出之七十六年十二月二日「繼承」協議書（見偵卷第二十
      二頁至第二十四頁），其第一項即約定：現有田地除新街六六二之二四號、二
      一之一二四號、二一之六四等三筆外，其餘土地依現有產權各自承受；第三項
      前段又約定：新街段六六二之二四號、二一之一二四號、二一之六四號等三筆
      土地（登記所有權人為乙○○）由乙○○、甲○○、蔡添進、蔡旺錫等四人共
      同所有，各承分四分之一等語。是依上開協議書之內容觀之，系爭之新街段地
      號第六六二之三五二號、第六六二之三五三號、第六六二之二六號土地，似不
      在協議範圍內。
（三）惟查：（１）依上開七十六年之協議書，新街段地號第六六二之三五二號、第
      六六二之三五三號、第六六二之二六號土地；及二一之一二四號、之五二六號
      、之五二四號、之五二五號土地，就是協議書內容所載之新街段六六二之二四
      號、二一之一二四號、二一之六四等三筆土地範圍內，且告訴人甲○○有四分
      之一承受權利等事實，業據告訴人甲○○於偵查中供證甚詳，並為被告所自認
      （見偵卷第二十九頁）。（２）被告之弟蔡添進於原審中供證稱：協議書是針
      對祖產及新街段三筆土地去分割，協議書所載三筆土地是登記乙○○名義，但
      乙○○說那是他的土地，是他賺錢買的，我們不能分，七十六年寫協議書之前
      ，祖厝土地皆由甲○○耕種，其實上開三筆土地是伊父親賺錢買的，登記在伊
      大哥的名下，買後都是甲○○在耕作，因伊住在外面，伊的土地皆由甲○○在
      耕作等語（見原審卷第五三至五四頁）。（３）被告之母丙○○於原審中供證
      稱：照片上土地甲○○有在耕作，他國小畢業就與伊一起在耕作，現在亦是甲
      ○○在耕作，分產後由乙○○、甲○○都有共同在照片土地那裏耕作，土地買
      後乙○○有同意由伊與甲○○耕作等語（見原審卷第五六至五七頁），迨於本
      院中則供證稱：土地是大家打拼出錢買的，當初伊說要登記在他們兄弟名下，
      但乙○○說登記在他名下沒有關係，他說價格好時就要賣出等語（見本院卷第
      四八頁）。（４）綜上事證以觀，本件系爭新街段地號第六六二之三五二號等
      三筆土地，足堪認定在上開七十六年之協議書範圍內，準此，告訴人甲○○於
      原審具狀陳稱協議書內所載新街段六六二之二四號，應係新街段六六二之二六
      號土地之誤（見原審卷第六十頁），尚非全然無據。
（四）再依前開事證參酌亦可印證一事，即告訴人甲○○在上開系爭三筆土地擁有四
      分之一承受之權利，既為被告所是認，則告訴人甲○○自有權在系爭三筆土地
      之如事實欄所示範圍內耕作，其種植之花生植株應其所有之物，其有權採收應
      無疑義，洵勘認定。
三、審酌卷內證據資料，告訴人甲○○早已在上開系爭三筆土地種植，而有權使用二
    分之一面積（包括蔡添進部分），則其在上種植之花生植株自應受法律之保護，
    被告竟利用不知情之李文求予以剷除毀棄，足以生損害於其弟甲○○，其罪證明
    確，犯行堪以認定。核其所為，係犯刑法第三百五十四條之毀損罪，其利用不知
    情之李文求為之，屬間接正犯。另上開三筆土地僅告訴人有在上面耕作而已，如
    前所述，公訴人遽認蔡添進亦有在土地上耕作，同屬被害人，尚有誤會，併此敘
    明。原審以被告為上開三筆土地之所有權人，告訴人在被告土地種植，其種植之
    花生植株屬不動產之出產物，被告有權收取，被告將之剷除，不能令其負毀棄損
    壞罪，諭知其無罪之判決，尚有未洽，檢察官上訴意旨指摘原判決不當，為有理
    由，自應撤銷改判，審酌其過去並無犯罪前科紀錄，有臺灣高等法院被告全國前
    案紀錄表可稽，未慮而觸犯刑章，及犯罪之動機、目的、情節尚屬輕微等一切情
    狀，量處如主文所示之刑，並諭知如易科勞役以三百元折算一日。
據上論結，應依刑事訴訟法第三百六十九條第一項前段、第三百六十四條、第二百九
十九條第一項前段、刑法第三百五十四條、第四十二條第二項、罰金罰鍰提高標準條
例第一條前段，第二條第一項，判決如主文。
本案經檢察官劉欽銘到庭執行職務。
中      華      民      國      九十三    年    一    月      八        日
                                  臺灣高等法院臺南分院刑事第一庭
                                      審判長法官  黃  崑  宗
                                            法官  李  文  福
                                            法官  田  平  安
右正本證明與原本無異。
不得上訴。
                                      法院書記官  劉  岳  文
中      華      民      國      九十三    年    一    月      八        日
附錄：本判決論罪科刑法條
刑法第三百五十四條：
毀棄、損壞前二條以外之他人之物，或致令不堪用，足以生損害於公眾或他人者，處
二年以下有期徒刑、拘役或五百元以下罰金。
